【裁判字號】    94,上訴,2578
【裁判日期】    950126
【裁判案由】    違反著作權法
【裁判全文】
臺灣高等法院刑事判決                94年度上訴字第2578號
上  訴  人
即  被  告  甲○○
選任辯護人  周金城  律師
            郭美絹  律師
            陳  明  律師
上列上訴人因違反著作權法案件，不服臺灣新竹地方法院93年度
訴字第109號，中華民國94年4月29日第一審判決（起訴案號：臺
灣新竹地方法院檢察署92年度偵字第3974號），提起上訴，本院
判決如下：
    主  文
原判決撤銷。
甲○○共同以犯意圖營利而以移轉所有權之方法散布重製物而侵
害他人之著作財產權，其重製物為光碟為常業，處有期徒刑壹年
陸月。扣案如附表二、五、六所示之物，均沒收。
    事  實
一、甲○○於民國（下同）92年7月1日自魏張輝頂讓新竹市○○
    路35號「建宏遊樂器」店（登記名稱：建億玩具行）擔任負
    責人，並自92年7月1日雇用李雪梅（另案審理），自92年7
    月23日雇用任家輝（業經原審判處有期徒刑壹年壹月，緩刑
    年確定）為店員；甲○○、任家輝、李雪梅（另案審結）
    均明知如附表一所示之商標圖樣，係日商任天堂股份有限公
    司（下簡稱任天堂公司）向經濟部智慧財產局（改制前為中
    央標準局）依法申請註冊登記經核准而取得商標專用權之商
    標圖樣，分別指定使用於遊戲光碟、卡匣等如附表一所示之
    商品，且均仍於專用期間內（商標圖樣、名稱、註冊號數、
    商標專用權人、指定商品、專用期間均詳如附表一所示），
    另如附表二、三、四、五所示之電腦程式著作，亦分別為任
    天堂公司、「美商微軟公司」（下簡稱微軟公司）取得著作
    財產權之電腦程式著作；甲○○、任家輝、李雪梅亦明知未
    經商標專用權人之同意或授權，不得販賣意圖欺騙他人而於
    同一商品使用相同於他人註冊商標圖樣之商品，且未經著作
    權人之同意或授權，不得擅自意圖營利而以移轉所有權之方
    法散布光碟重製物而侵害他人之著作財產權。詎甲○○竟分
    別自92年7月1日起與李雪梅，自92年7月23日起與任家輝，
    共同基於以犯意意圖營利而以移轉所有權之方法散布光碟重
    製物而侵害他人之著作財產權為常業，及販賣明知為意圖欺
    騙他於類似之商品，使用相同之註冊商標，有致相關消費者
    混淆誤認之虞商品之概括犯意聯絡，自92年7月1日起，未經
    上開著作財產權人、商標專用權人之同意或授權，在上址店
    內，以自備目錄供不特定顧客選擇，待顧客付款後交付號碼
    牌，再約定時間至店內取貨之方式，對外以VC D每片80 元
    、DVD每片約200元之價格，販售盜版遊戲光碟予不特定人；
    並自92年7月23日起，以每小時80元之代價僱用任家輝，由
    甲○○於店內接受顧客訂貨、付款並留下電話及住址後，撥
    打任家輝所使用之行動電話門號：0000000000號聯絡為其送
    盜版遊戲光碟片至顧客住處或約定地點予訂貨之客人，藉此
    牟取利益，而恃以為生，並均以之為常業，而販售如附表三
    所示盜版遊戲光碟745片、如附表四所示盜版遊戲光碟833片
    。嗣於92年8月6日下午3時10分許，任家輝送盜版遊戲光碟
    片至新竹市○○路與中央路口的麥當勞前，欲將盜版遊戲光
    碟片交予盜版遊戲光碟片上面標籤所指定之客人時，為警查
    獲，並自任家輝所騎乘之機車置物箱內起出盜版遊戲光碟片
    如附表五所示共2片、上揭聯絡用之行動電話1支（內含SIM
    卡1 張）；復於同日下午5時35分許，為內政部警政署保安
    警察第二總隊保護智慧財產權大隊持搜索票，在「建宏遊樂
    器店」內查扣如附表二所示任天堂遊戲合卡卡匣8盒，如附
    表六所示記事本帳冊1本、電腦1組（含鍵盤、無線滑鼠、主
    線5條、隨身碟等），及記載販售如附表三所示盜版遊戲光
    碟745片、如附表四所示盜版遊戲光碟833片之銷貨明細電磁
    記錄1份。
二、案經任天堂公司、微軟公司訴由內政部警政署保安警察隊第
    二總隊第一大隊第三中隊報請臺灣新竹地方法院檢察署檢察
    官偵查聲請簡易判決處刑，原法院改依通常程序審理。
    理  由
一、訊據被告甲○○在本院審理中對於上揭事實已坦承不諱；復
    查：
  (一)如附表一所示之商標圖樣，係任天堂公司向經濟部智慧財產
    局依法申請註冊登記，指定使用如附表一所示之商品，且均
    在專用期間內等情，有該等商標註冊證、商標註冊查詢資料
    附卷可稽，另如附表二、三、四、五所示之電腦程式著作財
    產權各為任天堂公司及微軟公司所有，且受我國著作權法之
    保護（依74年7月10日修正公布之著作權法註冊登記、或於
    日本首次發行並於我國同步發行、或於日本首次發行後30
    日內在我國發行、或因日本為世界貿易組織WTO之會員，在
    我國於91年1月1日加入該組織後發行之日本人著作，依著作
    權法第4條第2款規定，自得受我國著作權之保護─詳如附表
    二、附表三所載），亦有告訴人任天堂公司所提出之在我國
    首次發售之統一發票、日本國首次發行之海報及內政部著作
    權執照等在卷足憑。
  (二)被告之自白核與任天堂株式會社之告訴代理人廖國昌律師及
    微軟公司之告訴代理人蘇癸旨律師指述之情節，及共犯李雪
    梅、任家輝之供證之情節相符，復有查獲照片10幀、上揭任
    家輝使用之行動電話門號通聯紀錄1份、如附表五、六所示
    之物扣案足資佐證。次查，告訴代理人廖國昌律師、蘇癸旨
    律師於警詢中指述，及共犯李雪梅、任家輝之未具結所為之
    供證，雖屬被告以外之人於審判外之陳述，然經當事人於審
    判程序同意作為證據，本院審酌該言詞陳述作成時之情況認
    為適當，依刑事訴訟法第159條之5第1項之規定，亦得為證
    據。被告之自白核與事實相符，自屬可信。
  (三)按刑法上所謂常業犯，指反覆以同種類行為為目的之社會活
    動之職業性犯罪而言，至於犯罪所得之多寡，是否恃此犯罪
    為唯一之謀生職業，則非所問，縱令兼有其他職業，仍無礙
    於該常業犯罪之成立（最高法院85年臺上字第510號判例、
    90年度臺上字第4675號判決意旨參照）。本件查獲之「建宏
    遊樂器」店，係由被告甲○○擔任負責人，並自雇用李雪梅
    、任家輝為店員；被告販賣前開盜版遊戲光碟之規模非微，
    復提供目錄供顧客挑選，並非偶爾供人選購；且經警查扣之
    銷貨明細電磁記錄復記載被告等已販售如附表三所示盜版遊
    戲光碟745片、如附表四所示盜版遊戲光碟833片；另據被告
    在原法院94年4月27日審理時，自陳所販賣之盜版遊戲光碟
    片，以每片50元、80元販賣之CD光碟片，1片大約賺10元，
    DVD 賣1片大約賺150元；顯見被告等明知為侵害著作權之物
    ，仍以同一種類之行為販售，交付予不特定人而侵害他人他
    人著作財產權，被告既有反覆以同類侵害著作權為目的之行
    為，參諸前開說明，自應論以常業犯。被告選任辯護人為被
    告辯稱：被告並非以此為常業云云，顯無可採。
  (四)本案事證明確，被告甲○○犯行洵堪認定，自應依法論處。
二、論罪、科刑與適用之法律：
  (一)按常業犯、連續犯、繼續犯等跨越一段期間之犯罪，其犯罪
    行為實施中，其間法律縱有變更，但其行為既跨越實施至新
    法施行之後，即無行為後法律變更之可言，應依新法處斷，
    無適用刑法第2條第1項但書之餘地（最高法院92年度臺上字
    第2810號判決意旨參照）。查：著作權法業經立法院於92年
    6 月6日修正通過，嗣於92年7月9日經總統以華總一義字第
    09200122700號令公布並施行，於同年月11日生效，而被告
    前開違反著作權法之犯罪行為，係自92年7月初某日起至92
    年8月6日止，即在新法施行修正之後，依上開說明，無適用
    刑法第2條第1項但書之餘地，自應以92年7月9日修正公布施
    行之著作權法為其行為時法，合先敘明。
  (二)次按依刑法第2條第1項但書之規定比較裁判時法或行為時法
    何者有利於行為人時，應就與論罪科刑有關之一切情形，全
    部加以比較，為整體之適用，不得割裂事項而分別適用裁判
    時法或行為時法中個別有利之條文，始能符合法律修正及上
    開條項所定原則從新，例外從輕之旨意，最高法院89年臺上
    字第3190號判決參照。本件被告上開行為時之92年7月9日修
    正公布之著作權法，復於93年9月1日修正公布，經比較92年
    7月9日修正公布之著作權法第91條之1第3項、第94條及93年
    9月1日修正公布之著作權法第91條之1第3項、第94條規定，
    二者於著作權法第91 條之1第3項中對重製物為光碟時所規
    定之最重本刑雖均為有期徒刑3年，但93年9月1日修正公布
    之著作權法第91條之1第3項將自由刑之下限由拘役提高至有
    期徒刑6月，且將併科罰金部分由新臺幣「一百五十萬元以
    下」提高為「二十萬元以上二百萬元」以下，至著作權法第
    94條規定則未作修正，揆諸上揭最高法院判決意旨，應以行
    為時即92年7月9日修正公布之著作權法第91條之1第3項、第
    94條有利於被告，依刑法第2條第1項但書之規定，自應依行
    為時之法律即92年7月9日修正公布之著作權法第91條之1第3
    項、第94條論處。
  (三)又本件被告行為後，商標法亦於92年5月28日經總統華總一
    義字第09200095990號令修正公布，並自公布後6個月後即同
    年11月28日施行，有關販賣仿冒商標商品罪刑，舊法即修正
    前商標法第63條規定：「明知為前條商品而販賣或意圖販賣
    而陳列、輸出或輸入者，處一年以下有期徒刑、拘役或科或
    併科新臺幣五萬元以下罰金」，修正後之新法僅條次變更為
    第82條規定，刑責並未變更，即並未較舊法不利於被告，依
    刑法第2條第1項前段之規定，應依裁判時即現行之新商標法
    論處。被告先後多次明知為侵害他人商標專用權之商品而販
    賣之犯行，係時間緊接，犯罪構成要件相同，顯係基於概
    括犯意為之，為連續犯，應依刑法第56條之規定論以一罪，
    並加重其刑。
  (四)核被告甲○○所為，係犯現行（92年5月28日修正公布）商
    標法第82條之販賣仿冒商標商品罪、92年7月9日修正公布之
    著作權法第94條、第91條之1第3項之以犯意圖營利而以移轉
    所有權之方法散布光碟重製物而侵害他人之著作財產權為常
    業罪。
  (五)被告甲○○自92年7月1日雇用李雪梅，自92年7月23日雇用
    任家輝起，分別與任家輝、李雪梅間，有販賣仿冒商標商品
    罪、及意圖營利而以移轉所有權之方法散布光碟重製物而侵
    害他人著作財產權為常業犯意聯絡與行為分擔，均為共同正
    犯。
  (六)被告甲○○以一行為同時觸犯上開常業侵害著作權罪、連續
    明知為侵害他人商標專用權之商品而販賣罪2罪，係以1行為
    觸犯數罪名，為想像競合犯（最高法院86年度臺非字第241
    號刑事判決意旨參照），應從情節較重之常業侵害著作權罪
    處斷。公訴人認被告甲○○所犯上開2罪間，應依刑法第55
    條後段牽連犯規定論處，尚有未洽。
三、原審據以論罪科刑，固非無見。惟查，原判決在犯罪事實欄
    並未認定被告已販出若干盜版遊戲光碟，亦未認定被告已販
    售如附表三所示盜版遊戲光碟745片、如附表四所示盜版遊
    戲光碟833片；然在理由欄卻逕以被告已銷售如附表四、五
    所示之盜版遊戲光碟為由，認定被告為常業犯，並以販售數
    量甚鉅，而量處有期徒刑二年，尚有未洽。被告之上訴旨以
    其非常業犯，指摘原判決不當，並請求為緩刑之宣告，雖無
    理由；然原判決既有前述之可議，仍屬無可維持，應由本院
    予以撤銷改判。爰審酌被告犯罪知動機無非在貪圖不法利益
    ，其犯罪之手段，已販售之數量，販買盜版遊戲光碟及卡匣
    ，侵害他人之智慧財產權，影響我國社會經濟、法律秩序，
    及犯罪後在本院審理中已坦白承認之態度等一切情狀，量處
    如主文所示之刑。扣案如附表二所示之遊戲卡匣8個，係被
    告犯商標法第82條之罪所販賣之商品，應依現行商標法第83
    條之規定，不問屬於犯人與否，沒收之。扣案如附表五所示
    之盜版遊戲光碟片2片及如附表六所示之記事本帳冊1本、電
    腦1組（含鍵盤、無線滑鼠、主線5條、隨身碟等）及銷貨明
    細電磁記錄1份，均係供被告違犯著作權法第94條犯罪所用
    之物，且均係被告甲○○所有，業據其供明無誤，爰依修正
    後著作權法第98條之規定宣告沒收。至於，另扣案之任家輝
    使用之行動電話1支（內含SIM1張），並非專供以犯本罪所
    用之物，爰不予宣告沒收。
四、末查，被告在五年內雖未曾受有期徒刑以上刑之宣告，有臺
    灣新竹地方法院檢察署刑案資料查註紀錄表及本院被告前案
    紀錄表各1份附卷足佐。然被告侵害他人著作財產權犯行，
    嚴重影響我國保護著作財產權之國際形象，故本院認為不宜
    為緩刑之宣告。
據上論斷，應依刑事訴訟法第369條第1項前段、第364條、第299
條第1項前段，現行（92年5月28日修正公布）商標法第82條、第
83條，92年7月9日修正公布著作權法第94條、第91條之1第3項、
第98條，刑法第11條前段、第28條、第55條前段、第56條，判決
如主文。
本案經檢察官田炳麟到庭執行職務。
中    華    民    國    95    年    1     月    26    日
                  刑事第十庭    審判長法  官  劉景星
                                      法  官  陳志洋
                                      法  官  陳博志
以上正本證明與原本無異。
如不服本判決，應於收受送達後十日內向本院提出上訴書狀，其
未敘述上訴之理由者並得於提起上訴後十日內向本院補提理由書
（均須按他造當事人之人數附繕本）。
                                      書記官  陳嘉文
中    華    民    國    95    年    2     月    3     日
附錄：本案論罪科刑法條全文
修正後商標法第82條：
明知為前條商品而販賣、意圖販賣而陳列、輸出或輸入者，處一
年以下有期徒刑、拘役或科或併科新臺幣五萬元以下罰金。
修正後商標法第83條：
犯前二條之罪所製造、販賣、陳列、輸出或輸入之商品，或所提
供於服務使用之物品或文書，不問屬於犯人與否，沒收之。
92年7月9日修正公布之著作權法第91條之1：
意圖營利而以移轉所有權之方法散布著作原件或其重製物而侵害
他人之著作財產權者，處三年以下有期徒刑、拘役，或科或併科
新臺幣七十五萬元以下罰金。
非意圖營利而以移轉所有權之方法散布著作原件或其重製物，或
意圖散布而公開陳列或持有而侵害他人之著作財產權者，散布份
數超過五份，或其侵害總額按查獲時獲得合法著作重製物市價計
算，超過新臺幣三萬元者，處二年以下有期徒刑、拘役，或科或
併科新臺幣五十萬元以下罰金。
犯第一項之罪，其重製物為光碟者，處三年以下有期徒刑、拘役
，或併科新臺幣一百五十萬元以下罰金。
犯前項之罪，經供出其物品來源，因而破獲者，得減輕其刑。
著作權法第94條第1項：
以犯第九十一條第一項、第二項、第九十一條之一、第九十二條
或第九十三條之罪為常業者，處一年以上七年以下有期徒刑，得
併科新臺幣三十萬元以上三百萬元以下罰金。
著作權法第98條：
犯第九十一條至第九十六條之一之罪，供犯罪所用或因犯罪所得
之物，得沒收之。但犯第九十一條第三項及第九十一條之一第三
項之罪者，其得沒收之物，不以屬於犯人者為限。
  附表五：
┌──┬───────┬─────┬───────┬─────┬────┐
│編號│ 遊戲軟體名稱 │ 發行公司 │ 著作財產權人 │ 發行日期 │  數量  │
├──┼───────┼─────┼───────┼─────┼────┤
│ 1  │ Test Drive   │  Atari   │其內之"Develop│西元2002年│  1片   │
│    │              │          │ment Kit"電腦 │5月       │        │
│    │              │          │程式，微軟公司│          │        │
│    │              │          │擁有著作權    │          │        │
├──┼───────┼─────┼───────┼─────┼────┤
│ 2  │Blinx:The Time│Microsoft │ 微軟公司     │西元2002年│  1片   │
│    │Sweeper       │Game Studi│              │10月      │        │
│    │              │os        │              │          │        │
└──┴───────┴─────┴───────┴─────┴────┘
  附表六：
  (一)記事本帳冊一本
  (二)電腦一組（含鍵盤、無線滑鼠、主線五條、隨身碟等）
  (三)銷貨明細電磁記錄一份


司法院資訊處製作；財團法人民間司法改革基金會備份。
